【裁判字號】    95,訴,4
【裁判日期】    950607
【裁判案由】    侵權行為損害賠償
【裁判全文】
臺灣臺南地方法院民事判決                 95年度訴字第4號
原      告  乙○○
訴訟代理人  洪梅芬律師
            欣成律師
            李季錦律師
被      告  甲○○
訴訟代理人  杜婉寧律師
上列當事人間請求侵權行為損害賠償事件，本院於中華民國95年
5月24日言詞辯論終結，判決如下：
    主  文
被告應給付原告新臺幣壹拾萬壹仟參佰肆拾捌元，及自民國九十
五年一月五日起至清償日止，按週年利率百分之五計算之利息。
原告其餘之訴駁回。
訴訟費用由被告負擔十五分之一，餘由原告負擔。
本判決原告勝訴部分得假執行。
原告其餘假執行之聲請駁回。
    事實及理由
一、程序事項
(一)按訴狀送達後，原告不得將原訴變更或追加，但擴張或減縮
    應受判決事項之聲明者，不在此限；又不變更訴訟標的，而
    補充或更正事實上或法律上之陳述者，非為訴之變更或追加
    ，民事訴訟法第255條第1項第3款、第256條分別定有明文。
    原告原起訴主張在與被告婚姻關係存續期間，遭被告毆打、
    虐待、辱罵、污衊等不法侵害，爰依民法第184條、第195條
    之規定請求財產上及非財產上之損害賠償。嗣於民國（下同
    ）94年5月17日具狀詳述被告先後於92年1月12日、93年10月
    23 日及94年1月3日毆打原告，於93年9月20日恐嚇原告，及
    於94年7月23日、94年8月 6日散播原告裸照之行為，應認係
    就起訴時所稱之婚姻關係中侵權行為之具體範圍予以特定，
    為補充事實上之陳述，非為訴變更或之追加，應予准許。
(二)原告原主張被告應給付醫藥費新臺幣（下同）1,934 元，嗣
    追加為4,547元，核屬擴張應受判決事項之聲明，依首揭規
    定，亦應併予准許。
二、原告主張：
(一)原告於婚姻關係存續中常遭被告毆打
 1、於92年1月12日被告毆打原告，被告嗣後在其胞兄翁文石陪
    同下，拿1張保證書，向原告保證不再使用暴力。
 2、於93年10月23日21時10分許兩造在車上發生爭執，被告以手
    肘毆打原告頭部造成瘀清，於同日21時20分許，被告向原告
    之母楊琇瑛跪地承認又毆打原告。
 3、於94年1月3日20時許，原告又遭被告毆打成傷，被告因此傷
    害案件，業經本院刑事庭94年度簡字第1380號刑事判決拘役
    59 日確定在案。
(二)原告於婚姻關係存續中遭受被告恐嚇
    於93年 9月20日20時30分，被告在電話中威脅原告母親楊琇
    瑛「總有一天會殺了妳女兒。」原告聞訊後，與其母均惶恐
    不已。
(三)被告曾以散發原告裸照之方式侵害原告名譽
    被告為修習藝術之人，原告曾於離婚前答應讓被告拍攝數份
    裸體照片及裸體畫作之模特兒。惟被告竟於兩造離婚前，於
    94年7月23日、8月6日前來原告永康市○○○路190巷13號住
    處門口張貼原告裸體照片，令原告深感受辱，嚴重侵害被告
    名譽。
(四)原告長期受被告毆打、恐嚇、侮辱，長期處在不愉快的婚姻
    中，導致精神痛苦不堪，不幸罹患精神官能性憂鬱症，產生
    憂鬱、失眠、注意力不集中等症狀，精神健康嚴重受損。
(五)原告三次毆打原告後，原告就此支出 4,547元之醫藥費，因
    被告上開侵權行為造成原告精神痛苦不堪，爰依民法第 184
    條第1項前段、第195條第1項，請命被告賠償原告1,500,000
    元之慰撫金。
(六)並聲明：
 1、被告應給付原告 1,504,547元，及自起訴狀送達翌日起至清
    償日止，按週年利率百分之五計算之利息。
 2、如獲勝訴判決，願供擔保請宣告假執行。
三、被告則抗辯：
(一)原告主張被告於92年 1月12日之毆打原告侵權行為已罹於二
    年消滅時效。
(二)否認被告有於93年10月23日毆打原告之事實。
(三)於94年1月3日被告急於出門上班，因原告懷疑被告有婚外情
    ，於是抓著被告不放，雙方有拉扯行為，或因此不慎造成原
    告些許傷痕，但絕非出於傷害之故意。原告即藉此控告被告
    刑事傷害，被告提不出有力反證，只得放棄上訴。
(四)否認被告有於93年 9月20日恐嚇原告之事實，刑事案件中之
    證人為原告之母親，證詞不可採信。
(五)否認被告有於94年 7月23日、8月6日張貼原告裸照之事實。
    於兩造前案婚姻事件（本院94年度婚字第 630號）中，原告
    曾提出系爭裸照，但無法辨認是原告本人。
(六)原告提出之醫藥費收據都是在94年10月，與原告最近一次侵
    權相距有10月之久，可見與被告之侵權行為無關。
(七)原告應舉證證明原告罹患之精神官能性憂鬱症與被告之侵權
    行為間的因果關係。原告於94年1月即離家出走，但在95年4
    月 6日始前往財團法人奇美醫院（下稱奇美醫院）初診，顯
    然與兩造婚姻狀態無關。
(八)被告於前案婚姻訴訟中並未承認有上述侵權行為事實。
(九)並聲明：原告之訴駁回。
四、兩造不爭執之事項如下
(一)被告因於94年1月3日晚安8時許，在臺南縣永康市○○路○段
    279巷 3號住處3樓臥室內傷害原告，經本院以94年度簡字第
    1380號判處拘役59日確定。
(二)上列不爭執事項，有本院94年度簡字第1380號刑事判決附卷
    可稽，堪信為真實。
五、得心證之理由
    按因故意或過失，不法侵害他人之權利者，負損害賠償責任
    ；不法侵害他人之身體、健康、名譽、自由、信用、隱私、
    貞操，或不法侵害其他人格法益而情節重大者，被害人雖非
    財產上之損害，亦得請求賠償相當之金額，民法第184條第1
    項前段、第195條第1項前段定有明文。原告起訴主張被告於
    兩造婚姻關係存續中，三次毆打原告，並有恐嚇原告、散播
    原告裸照等侵權行為，爰起訴請求被告給付 4,547元之醫藥
    費及 1,500,000元之慰撫金。被告則抗辯並無原告主張之侵
    權行為，且原告主張92年 1月12日之侵權行為事實已罹於時
    效，所提出之醫藥費收據、診斷證明書無法證明與被告之侵
    權行為有關等語。是以本件之爭點為被告是否有原告主張之
    上述侵權行為？如被告須負侵權行為損害賠償責任，原告得
    請求之範圍為何？茲分述如下。
(一)被告是否有原告主張之上述侵權行為？
 1、按因侵權行為所生之損害賠償請求權，自請求權人知有損害
    及賠償義務人時起，二年間不行使而消滅，時效完成後，債
    務人得拒絕給付，民法第197條第1項前段、第144條第1項定
    有明文。原告主張被告於92年 1月12日毆打原告，被告抗辯
    已罹於侵權行為之二年消滅時效等語，查原告係於94年9月6
    日提起本件訴訟，有起訴狀附卷可稽，距被告上開侵權行為
    已逾二年時效，復為原告所不爭執，依上開規定，縱被告確
    有該次侵權行為事實，被告亦得拒絕賠償，是原告此部分請
    求尚難准許。
 2、原告另主張於93年10月23日21時10分許，兩造在車上發生爭
    執，原告毆打被告成傷，被告則否認有此事實。查證人即兩
    造之子翁嘉誠到庭證稱與兩造一起去開車去拿照片途中，兩
    造在車上吵架，且發生拉扯，兩人互相有肢體的接觸等語，
    證人翁嘉誠為被告與前妻所生，有戶籍謄本1件附卷可按，
    證人翁嘉誠與被告為親生父子關係現仍同住一處，而與原告
    關係較為淡薄，應無故為有利原告證詞之動機，是其證稱兩
    造有發生拉扯，互相有肢體碰觸等情，堪可採信。證人即原
    告之母楊秀瑛於本院94年度婚字第630號兩造離婚事件中，
    證稱於當日21時20分許，被告有下跪承認毆打原告，有該判
    決書1件在卷可憑，若非被告毆打原告在先，被告豈有事後
    向原告之母下跪之舉動，足見被告確有於93年10月23日毆打
    原告之事實，被告所辯不足採信。
 3、原告復主張於94年1月3日20時許，又遭被告毆打成傷，被告
    否認有此事實，辯稱兩造當日有拉扯行為，或因此不慎造成
    原告些許傷痕，但絕非出於傷害之故意云云。按民事侵權行
    為之成立不以故意為限，縱使被告實出於過失致原告成傷，
    仍無礙於被告侵權行為損害賠償責任之成立。復查被告因此
    次故意毆打原告成傷行為，經臺灣臺南地方法院檢察署檢察
    官以94年度調偵字第259號聲請簡易判決處刑，並經本院以
    94 年度簡字第1380號判處拘役59日確定，有該聲請簡易判
    決處刑書及判決書附卷可稽。被告雖又抗辯因提不出有力反
    證，只得放棄刑事案件之上訴，然本院依職權調閱上開偵查
    及刑事案件卷宗，係以告訴人（即原告）指訴明確，並有行
    政院衛生署臺南醫院（下稱臺南醫院）驗傷證明書1紙在卷
    可佐，且參以被告先前曾為傷害原告之行為而立具保證書交
    予原告等情，認定被告確有於該日傷害原告之侵權行為，因
    而聲請簡易判決處刑及判處被告拘役59日，論述甚詳，認事
    用法並無違誤，被告所辯不足採信，堪信原告此部分主張為
    真實
 4、按所謂恐嚇，凡一切之言語、舉動足以使他人生畏懼心者，
    均包含在內。原告又主張被告於93年 9月20日於電話中向原
    告母親楊琇瑛揚言「總有一天會殺了妳女兒。」，使原告聞
    訊後驚恐不已之事實，為被告所否認。查於本院94年度婚字
    第630號兩造離婚事件中，原告之母楊琇瑛已證稱於被告於
    當日確有上開行為，業經原判決採認屬實，被告以加害原告
    生命之事告知原告之母楊琇瑛，此等言語衡諸社會通念足以
    使人心生畏懼，因楊琇瑛與原告為母女，必然會轉告原告知
    悉，被告主觀上能預見及此仍有意使其發生，而其發生不違
    背其本意，應有恐嚇原告未必故意，被告對原告上開恐嚇行
    為侵害原告之意思自由，而構成侵權行為甚明。
 5、原告主張被告於94年 7月23日、8月6日在原告住處門外張貼
    原告裸體照片，侵害原告名譽，然亦為被告所否認。查原告
    自承沒有親眼看到被告張貼裸照，原告亦無其他舉證以證明
    確為被告所為，尚難認定被告有此行為而構成侵權行為。
 6、原告主張因被告於婚姻中對原告屢次毆打、恐嚇、羞辱，致
    被告罹患精神官能性憂鬱症，被告則抗辯其間之因果關係等
    語。查據原告提出之奇美醫院診斷證明書及門診病歷影本所
    載，原告固確實罹患精神官能性憂鬱症，病史為「來自不快
    樂婚姻的壓力」（stresses from unhappy marriage）、「
    夫妻間的虐待」（husband-wife abuse）等，然原告主張被
    告所為之上述侵權行為即恐嚇係93年9月20日所為，最後一
    次毆打係於94年1月3日，原告前往奇美醫院精神科初診之日
    期則為95年4月6日，有前開診斷證明書疾病及病歷影本在卷
    可憑，相距均已有1年之久，原告又無法證明被告有散播原
    告裸照之事實，尚難認定被告罹患之精神官能性憂鬱症係被
    告之侵權行為所致。原告復稱精神科醫師具有一定專業水準
    ，若原告主述病情有誤，主治醫師亦不會違背專業，而僅憑
    原告主述作出錯誤的紀錄云云，然醫師所為之病史記載係根
    據病患單方面陳述所為，病患基於個人特殊考量未必願意如
    實告知，醫師本身並無判斷其中真偽之能力，至多僅能證明
    被告的確罹患精神官能性憂鬱症而已，原告此項主張尚難採
    信。
 7、綜上，被告確有2次毆打原告及1次恐嚇原告之侵權行為，而
    應對原告負侵權行為損害賠償責任。
(二)原告得請求之財產上損害賠償範圍？
 1、按保險制度旨在保護被保險人，非為減輕損害事故加害人之
    責任。保險給付請求權之發生，係以定有支付保險費之保險
    契約為基礎，與因侵權行為所生之損害賠償請求權並非出於
    同一原因。後者之損害賠償請求權，殊不因受領前者之保險
    給付而喪失，兩者除有保險法第53條關於代位行使之關係外
    ，不生損益相抵問題。全民健康保險法第 1條後段固規定，
    就該法未規定之事項應適用保險法相關規定。惟全民健康保
    險性質上係屬健康、傷害保險，除有全民健康保險法第82條
    規定之情形外，依保險法第130條、第135條準用同法第 103
    條之規定，全民健康保險之保險人不得代位行使被保險人因
    保險事故所生對於第三人之請求權，要無保險法第53條規定
    適用之餘地。是全民健康保險之被保險人，非因汽車交通事
    故受傷害，受領全民健康保險提供之醫療給付，其因侵權行
    為所生之損害賠償請求權並不因而喪失。最高法院88年度台
    上字第353號、89年度台上字第805號判決可資參照。
 2、原告主張因被告毆打原告，原告就此支出4,547元醫藥費，
    並提出收據5張為證。被告則抗辯醫藥費收據都是在94年10
    月，與原告最近一次侵權相距有10月之久，可見與被告之侵
    權行為無關等語。
 3、查95年1月4日原告因身體多處擦挫傷前往臺南醫院外科就醫
    ，總計費用1,348元，實付1,050元，有該院驗傷證明書1張
    ，門診費用證明書、門診繳費證明書各1紙，及該院95年3
    月27日南醫歷字第0950001546號函附卷足憑，原告之就醫時
    點與被告於94年1月3日20時許毆傷原告之時點相吻合，足證
    該費用與被告侵權行為有因果關係，原告雖僅實付1,050元
    ，揆諸上揭之說明，原告並非因汽車交通事故受傷害，其對
    被告之損害賠償請求權並不因而喪失，原告請求被告賠償全
    額1,348元為有理由，應予准許。
 4、次查於94年10月12日、94年10月17日，原告前往「復華耳鼻
    喉科診所」就診，費用各為413元、216元，有該 2張收據附
    卷可憑，然不僅就診時間與被告最後一次毆打原告之行為即
    94年1月3日相距10月之久，且被告縱使毆打原告成傷，原告
    亦應無前往耳鼻喉科診所就醫之必要，足認此 2次費用與原
    告之侵權行為無關。
 5、又查原告於94年10月17日、94年10月19日，分別前往臺南醫
    院外科及國立成功大學醫學院附設醫院（下稱成大醫院）就
    診，費用各為 30元、534元，就診時間與被告最後一次毆打
    原告之行為即94年1月3日相距10月之久，另於95年2月3日、
    95年2月9日，分別前往奇美醫院、成大醫院就診，費用各為
    500元、1,116元，就診時間距94年1月3日相距更已逾 1年之
    久，原告復無法舉證上開費用之支出與被告之毆打行為有何
    關聯，此部分請求均難認有據，不應准許。
 6、綜上，原告得向被告請求於95年1月4日前往臺南醫院就醫之
    費用 1,348元，其餘費用均無法認定與被告之侵權行為有關
    ，不應准許。
(三)原告得請求之非財產上損害賠償金額若干？
    按慰撫金數額之認定，除依被害人所受身體上及精神上痛苦
    程度，及所造成之影響二者予以衡量外，尚須斟酌雙方之身
    分資力與加害之程度及各種情形，予以核定。本院審酌兩造
    原為夫妻，本當和睦相互敬重，縱有摩擦亦應尋求和諧解決
    之道，被告不思此圖，反多次毆打傷害原告並揚言殺害原告
    原告致使原告心生恐懼，足認原告身心遭受極大痛苦，自得
    請求被告給付相當之精神慰撫金。衡以原告係輔仁大學畢業
    ，原在榮民工程股份有限公司就業，後遭資遣目前無業，於
    92年度有所得10筆，給付總額1,115,079元，93年度有所得
    10 筆，給付總額917,733元，名下有房屋、土地及汽車等4
    筆財產，財產總額921,586元；被告係政戰學校畢業，擔任
    私立協志高級中學教師，於92年度有所得5筆，給付總額
    989,637 元，93年度有所得5筆，給付總額958,924元，名下
    有房屋、土地、汽車等6筆財產，財產總額2,150,008元，業
    據兩造陳明復有稅務電子閘門財產所得調件明細表在卷可憑
    。本院審酌前開兩造之身分、地位、經濟狀況、被告之過失
    程度、原告所受傷勢、心理及生理上所受之痛苦折磨等一切
    情狀，認原告請求精神慰撫金之數額以100,000元為適當，
    逾此範圍之請求，即難准許。
六、綜上所述，原告得依侵權行為法律關係向被告請求賠償醫療
    費用1,348元及精神慰撫金10,000元，合計為101,348元。查
    起訴狀係於95年1月4日送達被告，有送達證書附卷可稽，則
    利息請求部分應自送達被告之翌日即95年1月5日起算。原告
    之請求於原告請求被告連帶給付上開金額及自95年1月5日起
    至清償日止，按週年利率百分之五計算之利息範圍內，為有
    理由，應予准許，逾此範圍之請求，為無理由，應予駁回。
七、本件為關於財產權之訴訟，所命被告應給付之金額未逾
    500,000元之所為被告敗訴判決，應依民事訴訟法第389條第
    1項第5款規定，依職權宣告假執行，是原告聲請就勝訴部分
    供擔保為假執行，即無必要。另原告敗訴部分，其假執行聲
    請亦失所附麗，應併予駁回。
八、本件判決基礎已臻明確，兩造其餘攻防方法及訴訟資料經本
    院審酌後，核與判決不生影響，爰不逐一論駁之必要，併此
    敘明。
九、訴訟費用負擔之依據：民事訴訟法第79條。
中    華    民    國    95    年     6    月    7    日
                  民事第一庭  法  官  周素秋
以上正本，係照原本作成。
如不服本判決，須於判決送達後20日內向本院提出上訴狀（須附
繕本）。
中    華    民    國    95    年     6    月    7    日
                              書記官  陳志德


司法院資訊處製作；財團法人民間司法改革基金會備份。
